【裁判字號】    97,司,592
【裁判日期】    980110
【裁判案由】    選派清算人
【裁判全文】
臺灣板橋地方法院民事裁定               97年度司字第592號
聲  請  人  彰化商業銀行股份有限公司
法定代理人  乙○○
上列聲請人因與豐新實業股份有限公司間選派清算人事件，本院
裁定如下：
    主      文
聲請駁回。
聲請費用由聲請人負擔。
    理      由
一、按公司法第322 條規定，公司之清算，以董事為清算人。但
    本法或章程另有規定或股東會另選清算人時，不在此限。不
    能依前項之規定定清算人時，法院得因利害關係人之聲請，
    選派清算人。準此，公司必於全體董事不能擔任或公司章程
    未訂定或股東會未另選清算人時，法院始得因利害關係人之
    聲請選派清算人（最高法院93年臺上字第2396號判決意旨參
    照）。
二、聲請人聲請意旨略以：豐新實業股份有限公司於97年9 月15
    日，為經濟部以經授中字第0973513981命令解散而廢止，目
    前僅餘股東許翠玲，故聲請法院得選派清算人等語。
三、經查，豐新實業股份有限公司為經濟部於97年9 月15日以經
    授中字第0973513981廢止，此有聲請人陳報之經濟部97年10
    月24日經授中字第09733927290 號函及所附之豐新實業股份
    有限公司變更登記表在卷足佐，復據本院依職權調閱上開公
    司登記案卷核對無訛。故依首開規定，豐新實業有限公司即
    應進行清算程序。又依上開卷證資料，豐新實業股份有限公
    司之章程並未規定清算人，又經本院調查結果上開公司前此
    亦未聲請選派清算人（即並無股東會另選清算人之情事），
    故依公司法第322 條之規定，即應由全體董事為清算人。而
    依豐新實業股份有限公司登記卷所載，該公司本有董事長甲
    ○○及董事許秀鳳、蕭烈東三人，未經改選，是雖該公司業
    經濟部廢止登記，然應無礙上開三人因此依法成為該公司清
    算人（此部分，可參最高法院68年台上字第2337號判例、同
    院94年度台抗字第685 號判決意旨）。要之，豐新實業股份
    有限公司既無不能依公司法第322 條第1 項規定定清算人之
    情事，是則聲請人聲請另行選任清算人，即屬於法不合，應
    予駁回。
四、末查豐新實業股份有限公司如須選任清算人，應係依公司法
    第322 條第2 項規定選任，是以聲請人依公司法第81條規定
    聲請，引用法條顯屬錯誤，惟因聲請人此部分之主張係屬法
    律上意見之陳述，並無拘束本院之效果，併予敘明。
五、結論：依非訟事件法第21條第1項前段，裁定如主文。
中    華    民    國    98    年     1    月    10    日
                  民事第二庭法  官  蕭胤瑮
以上正本係照原本作成。
如對本裁定抗告，須於裁定送達後10日內向本院提出抗告狀，並
應繳納抗告費新台幣1,000元整。
中    華    民    國    98    年     1    月    10    日
                             書記官  粘建豐


司法院資訊處製作；財團法人民間司法改革基金會備份。
